【裁判字號】    89,台上,6187
【裁判日期】    891019
【裁判案由】    殺人未遂
【裁判全文】
最高法院刑事判決                              八十九年度台上字第六一八七號
    上  訴  人  甲○○
右上訴人因殺人未遂案件，不服台灣高等法院中華民國八十七年七月十四日第二審判
決（八十七年度上訴字第二○一四號，起訴案號：台灣板橋地方法院檢察署八十六年
度偵字第五七四號），提起上訴，本院判決如左：
    主  文
原判決撤銷，發回台灣高等法院。
    理  由
本件原判決認定上訴人甲○○因汽車修理費問題，與被害人黃敬業發生爭執而拉扯互
毆，心有未甘，竟於民國八十六年三月二十日二十三時三十分許，基於殺人犯意，在
台北縣三重市○○○路二二一巷與昌隆街口某麵攤上，持不詳刀械一把砍殺被害人右
胸及右肩各一刀，上訴人並欲繼續砍殺第三刀時，為被害人持椅抵擋，上訴人始朝巷
內逃逸，致被害人受有右胸開放性外傷，長十五公分，深五公分，深及右肺，右肺裂
傷，右側血氣胸，及右肩裂傷九乘二點五公分之傷，經送醫救治一度垂危，幸急救得
宜，始免於死等情。因而維持第一審論處上訴人殺人未遂（累犯）罪刑之判決，駁回
上訴人在第二審之上訴，固非無見。
惟查：(一)、有罪判決書，對於被告有利之證據不採納者，應說明其理由，為刑事訴訟
法第三百十條第二款所明定，故有罪判決書對於被告有利之證據，如不加以採納，必
須說明其不予採納之理由，否則即難謂無判決不備理由之違法。本件案發時在場證人
邱順得除如原判決理由欄所載，即於警訊中證稱：行兇歹徒係上訴人之朋友等情外（
原判決正本理由欄一、(五)）；並於第一審證稱：被害人被殺後下來跟伊講說，其曾經
因估車之事與上訴人爭吵，伊就打呼叫器給上訴人，上訴人就回電，伊問上訴人有無
殺被害人，上訴人說沒有（第一審卷第四十六頁背面）；嗣於原審並當庭指認上訴人
證稱：伊以前曾與上訴人一起喝過酒，行兇之歹徒並不是上訴人，伊看到歹徒是長頭
髮，穿牛仔衣等情（原審卷第二十八頁）。苟邱順得上開證稱各節係屬事實，則動手
行兇之人是否為上訴人，即非無疑。此與被害人不利上訴人之指述是否屬實攸關，原
審對上開邱順得有利於上訴人之證言，未綜合相關證言之全部內容詳予調查釐清，復
未說明何以綜合邱順得全部證言之內容，仍不能為上訴人有利認定之理由，查證未盡
且理由欠備，遽行判決，尚嫌率斷，其審理猶有未盡。(二)、審理事實之法院對於被告
有利及不利之證據，應一律注意，詳為調查，綜合全案證據資料，本於經驗法則以定
其取捨，並將取捨證據及得心證之理由於判決內詳為說明。如有應調查之證據未予調
查，率行判決，其判決當然為違背法令。又告訴人之告訴，係以使被告受刑事訴追為
目的，是其陳述是否與事實相符，仍應調查其他證據以資審認。原判決認定上訴人有
前開犯行，係以被害人之指訴為其主要論據。然被害人於第一審訊以：「當時你有跟
邱順得說是誰殺你？」，答稱：「沒有，我受傷後就送醫院，是管區警員告訴我的，
……」（第一審卷第三十八頁）等語，是否指管區警員曾向其告知係上訴人行兇？苟
管區警員曾告知被害人係上訴人行兇，何以警方刑事案件移送報告書犯罪事實又載：
上訴人涉嫌教唆不詳之男子持刀砍殺被害人（八十六年度偵字第九○八○號卷第一頁
）？實情如何仍欠明瞭。上情與被害人不利上訴人之指述是否屬實攸關，非不可傳訊
管區或承辦警員等，予以調查釐清，期臻詳實。原審對上開疑義未予根究明白，遽行
判決，尚嫌率斷，已欠允洽。又上訴人始終否認有本件犯行，而被害人之指訴與邱順
得之證述情節，二者亦不盡相符，已如前述。則被害人之指述是否與事實相符，原判
決復未說明經由何項之調查或有何補強證據可資參證，而僅以被害人非無疑義之片面
指述為主要論據，遽為不利上訴人之認定，亦屬可議。上訴意旨指摘原判決不當，尚
非全無理由，應認有撤銷發回更審之原因。原判決及第一審判決關於上訴人出生年月
日之記載，均載為五十七年十月十六日出生，核與卷附上訴人戶籍資料內載上訴人係
五十七年八月二十二日出生（八十六年度偵字第九○八○號卷第二十八頁、第一審卷
第十六頁）不符，案經發回，應併注意及之。
據上論結，應依刑事訴訟法第三百九十七條、第四百零一條，判決如主文。
中      華      民      國    八十九    年      十      月     十九     日
                              最高法院刑事第五庭
                                  審判長法官  董  明  霈
                                        法官  丁  錦  清
                                        法官  林  茂  雄
                                        法官  王  居  財
                                        法官  張  祺  祥
      右正本證明與原本無異
                                              書  記  官
中      華      民      國    八十九    年      十      月    二十四    日


司法院資訊處製作；財團法人民間司法改革基金會備份。
